【裁判字號】    98,台上,4756
【裁判日期】    980820
【裁判案由】    殺人等罪
【裁判全文】
最高法院刑事判決            九十八年度台上字第四七五六號
上  訴  人  台灣高等法院檢察署檢察官
上  訴  人
即  被  告  甲○○
上列上訴人等因被告殺人等罪案件，不服台灣高等法院中華民國
九十八年六月十七日第二審判決（九十七年度上重訴字第六二號
，起訴案號：台灣桃園地方法院檢察署九十七年度偵字第一一二
二九號），提起上訴，本院判決如下：
    主  文
上訴駁回。
    理  由
本件原判決認定：上訴人即被告甲○○因積欠許素菁約新台幣（
下同）一萬八千元之債務，許素菁乃於民國九十七年四月十九日
晚上，先撥打行動電話向被告討債，隨即駕駛其所有之車號二二
二六─ＪＡ號自用小客車北上，於同日晚間十時許抵達桃園縣新
屋鄉頭洲村四鄰三十五號被告工作之地點，向被告催討債務，被
告要求於隔天再籌錢償還，許素菁應允後，兩人乃於上址之司機
休息室打麻將消磨時間，至翌（二十）日凌晨四時許，許素菁想
休息乃先返回上開自用小客車內睡覺，而被告則在其所駕駛之車
牌號碼０七六─ＡＰ號曳引車內休息。迄同日上午八時二十七分
許，許素菁睡醒後，即以電話要求被告購買早餐，在被告買回早
餐後之同日上午九時許，許素菁在上開休息室外復向被告催討債
務，被告頗覺不耐，雙方因而發生口角，爭吵激烈，被告竟萌生
殺人之犯意，自前開曳引車內，取出其所有平日用以割斷綑綁貨
物繩索之柴刀一把，趨近許素菁，許素菁見狀便走避進入休息室
，被告亦尾隨進入，持柴刀朝許素菁後頸、頭等要害部位接續猛
力砍劈三刀，致許素菁受有「1.頭部枕骨部位有砍痕、左枕部上
部（二公分），由上往下；右枕延伸到左枕骨（不連續，右枕七
公分，左枕二公分，呈水平略下，右往左）。2.左側頭部砍痕，
傷及第三頸椎左側，長約六公分。」之銳器砍創傷，造成出血性
休克當場死亡。被告見許素菁已死，另行基於遺棄屍體之犯意，
先將許素菁之屍體搬到前述自小客車後座，找來裝飼料用之麻布
袋，褪去許素菁身上衣物，再將屍體裝入該麻布袋內，並藏放在
該小客車之後車廂內。同日晚上十一時許，被告即駕駛該自用小
客車，至桃園縣楊梅鎮○○里○○鄰○○道路，將裝有屍體之麻
布袋遺棄在該處路邊，並撿拾磚石加以掩蓋。後被告於九十七年
四月二十四日下午三時許，將前開自用小客車棄置在行政院衛生
署立桃園醫院新屋分院（下稱桃園醫院新屋分院）停車場。因許
素菁之家人一直撥打電話欲找許女，被告為掩飾犯行，將許素菁
使用之0000000000號行動電話ＳＩＭ卡插入自己所使
用之行動電話內，並以許素菁之名義，依序於九十七年四月二十
二日晚上十時二十六分、同年月二十三日凌晨一時三十四分、同
年月二十五日上午八時三十一分、同年月二十九日凌晨零時十九
分，分別傳簡訊予許女之兄許汝沖表示：「沒什麼事，不必找我
，出去散心」、「會回去自然會回去不必找那麼急」、「哥，我
在國外，過幾天回國，我要去台北酒店上班，才能離開沈重負擔
，我要賺錢」、「媽，對不起讓你擔心，到加拿大第四天發生意
外住院，昏迷不知幾天，有人照顧，不用擔心」等語。惟許素菁
之父親乙○○認其多日未返家，亦未打電話予家人聯繫，懷疑已
遭不測，乃透過許素菁之男友陳柏宏輾轉得知許女係至桃園找被
告，遂於九十七年五月一日下午四時五十分許，偕同陳柏宏至國
道一號高速公路湖口交流道旁之超商內找得被告並詢問許素菁之
下落，惟被告堅稱不知許女去向。迨至同日晚上六時三十分許，
陳柏宏在桃園醫院新屋分院停車場，無意間發現許素菁所有之上
開二二二六─ＪＡ號自用小客車，旋報警處理。嗣經警方採驗發
現該車內有血跡反應，於九十七年五月二日下午一時許，在桃園
縣楊梅鎮○○路○段一號前逕行拘提被告，並於同日下午二時許
，依被告之供述，前述產業道路旁，尋獲許素菁之屍體，復在被
告位於桃園縣楊梅鎮富岡里伯公岡一六九號住處，扣得上開用以
殺害許素菁之柴刀，另在桃園縣新屋鄉○○路二三九號，扣得案
發當時被告所著上衣、長褲各一件及序號0000000000
00000號行動電話一支等情。係以上開事實，業據被告於警
詢、偵查、第一審及原審審理時坦承不諱，核與證人呂明郎、游
騰村、陳柏宏、許汝沖、方國屏證述情節相符。並有桃園縣政府
警察局楊梅分局偵查報告、桃園縣政府警察局現場勘察報告、桃
園縣政府警察局鑑識課刑案現場勘察紀錄表、照片一一三張、刑
案現場測繪圖二份及甲○○使用之0000000000號與許
素菁使用之0000000000號行動電話通聯紀錄各一份在
卷可參。再許素菁死亡後，經檢察官督同檢驗員相驗結果，發現
其頸椎部、後枕部、右後枕部有刀痕切跡，製有相驗屍體證明書
及勘驗筆錄、解剖筆錄、檢驗報告書及相驗屍體證明書附卷足憑
，另經檢察官囑託法務部法醫研究所解剖鑑定，發現許素菁確因
頭頸部遭銳器（可符合柴刀）砍創，受有「1.頭部枕骨部位有砍
痕、左枕部上部（二公分），由上往下；右枕延伸到左枕骨（不
連續，右枕七公分，左枕二公分，呈水平略下，右往左）。2.左
側頸部砍痕，傷及第三頸椎左側，長約六公分）。」之銳器砍創
傷，造成出血性休克死亡，有該所醫鑑字第０九七一一００七
六一號解剖報告書及鑑定書可資憑按，並有前述柴刀扣案可佐，
堪認被告之自白與事實相符。而頭、頸部，內有腦部、頸動脈、
頸椎、氣管等重要組織，屬人體之要害，以銳器猛力砍擊，足以
奪命，此為通常智識程度之人均可知悉之事，自亦為被告所明知
，其竟以堅厚銳利之柴刀猛力砍擊許素菁之頸部一刀及頭部二刀
，使許素菁受有前述頭頸部砍創傷，造成出血性休克死亡，足見
其欲將許素菁殺死之意甚堅，具有殺人之故意無疑。為其所憑之
證據及認定之理由，認被告殺人及遺棄屍體之事證明確。對於被
告所辯：拿柴刀只是要嚇許素菁，因被激怒才予以砍擊，後來趕
緊幫許女止血，欲行送醫，但將其搬到小客車後座時，才發現許
素菁已經斷氣云云，如何不足採信，已依據卷內資料，於理由內
予以指駁。並依卷附台灣大哥大股份有限公司九十八年二月九日
法大字０九八０一四０一四號書函、九十八年三月十日台信網
字第０四八六號函、被告及許素菁之行動電話通聯紀錄、法務部
法醫研究所九十八年五月四日法醫理字第０九八０００二０三五
號函所載許素菁經「解剖所見頭部係頭髮脫落，而頭皮並無腐蝕
性溶劑的表現，至於體部除了手掌已漏失外，亦無腐蝕性溶劑溶
屍表現；腋毛結構與頭髮不同所以無法表現脫落。」等語，說明
告訴人乙○○所指本案應有其他共犯，且被告殺害許素菁顯有預
謀而惡性重大，並以腐蝕性溶劑將許素菁屍體溶屍云云，尚非有
據。另依證人即警員方國屏之證言及卷附台灣桃園地方法院檢察
署檢察官之拘票，認被告到案前，有偵查權限之司法警察已經採
證許素菁之車輛，研判有大量血跡反應，並掌握被告之行蹤，而
合理懷疑其涉案，逕行予以拘提，被告到案後坦承犯行並配合警
方起出屍體之行為，僅能認係自白，核與刑法第六十二條自首之
規定不符，被告所辯係屬自首云云，為無可採。核其所為，係犯
刑法第二百七十一條第一項之殺人罪及第二百四十七條第一項之
遺棄屍體罪，所犯二罪，犯意各別，行為互殊，應予分論併罰。
因而撤銷第一審關於殺人暨定執行刑部分之判決，就殺人罪部分
，適用刑法第三十七條第一項、第三十八條第一項第二款之規定
，審酌被告與許素菁相識多時，竟因金錢糾紛而生口角之細故，
即萌生殺意，且手段兇殘，留給家屬無法磨滅之傷痛，惡性重大
，對於社會治安之危害甚鉅，惟行為後已坦認犯行不諱，並配合
警方尋出許素菁之屍體，且有意以一百五十萬元與許素菁之家屬
和解，但遭拒絕，尚未至泯滅人性而應處以極刑之程度，但仍有
永久與社會隔絕之必要等一切情狀，量處無期徒刑，褫奪公權終
身，扣案為被告所有供犯罪所用之柴刀一把，宣告沒收。就遺棄
屍體部分，以第一審適用刑法第二百四十七條第一項規定，並審
酌被告之素行不佳，於殺害許素菁後，竟將其屍體棄置荒郊野外
，惟犯後坦承犯行等一切情狀，量處有期徒刑一年，認事用法均
無不合，量刑亦屬適當，予以維持。並就撤銷之殺人罪部分與駁
回上訴部分，定應執行無期徒刑，褫奪公權終身，柴刀一把沒收
，經核於法洵無違誤。上訴意旨置原判決事實已明確認定及理由
內詳予說明之事項於不顧，猶執前詞，被告稱其係屬自首，且主
觀上無殺人及遺棄屍體之犯意云云，檢察官則依告訴人之請求提
起上訴，認被告應屬預謀殺人而非臨時起意云云，再為事實之爭
執，並對原審採證認事及量刑職權之適法行使，任意指摘，其等
上訴均難認為有理由，應予駁回。
據上論結，應依刑事訴訟法第三百九十六條第一項，判決如主文
。
中    華    民    國  九十八  年    八    月   二十   日
                      最高法院刑事第十一庭
                          審判長法官  石  木  欽
                                法官  洪  佳  濱
                                法官  韓  金  秀
                                法官  呂  丹  玉
                                法官  段  景  榕
      本件正本證明與原本無異
                                      書  記  官
中    華    民    國  九十八  年    八    月  二十五  日
                                                      V
附錄：
本件論罪科刑法條：
刑法第二百七十一條第一項：
殺人者，處死刑、無期徒刑或十年以上有期徒刑。
刑法第二百四十七條第一項：
損壞、遺棄、污辱或盜取屍體者，處六月以上五年以下有期徒刑
。


司法院資訊處製作；財團法人民間司法改革基金會備份。
